臺灣板橋地方法院交通事件裁定　　　 100年度交聲字第4377號
原處分機關　交通部公路總局臺北區監理所
異　議　人　高佩宏
上列異議人即受處分人因違反道路交通管理處罰條例案件，不服
原處分機關於民國100 年11月29日所為之裁決處分（裁決書案號
：北監自裁字第裁40-C00000000號），聲明異議，本院裁定如下
：
    主  文
異議駁回。
    理  由
一、原處分及異議人聲請意旨：
(一)、原處分意旨略以：異議人即受處分人高佩宏於民國一ＯＯ年
    六月二十五日凌晨零時五分許，駕駛車牌號碼五二二二－Ｔ
    Ｊ號自用小客車，行經新北市○○區○○路柑城橋口，因「
    酒後駕車，經酒測為零點八一毫克」之違規，為警攔停掣單
    舉發，乃依道路交通管理處罰條例第三十五條第一項第一款
    、第六十八條第二項及第二十四條第一項第二款規定，裁處
    罰鍰新臺幣（下同）四萬九千五百元，記違規點數五點，並
    應參加道路交通安全講習；併記載：經臺灣板橋地方法院以
    一ＯＯ年度交簡字第三三二九號刑事簡易判決判處罰金新臺
    幣（下同）七萬元，如易服勞役以一千元折算一日，無須繳
    納上開罰鍰，惟仍須記違規點數五點，並應參加道路交通安
    全講習，講習日期由辦理講習機關通知。
(二)、異議人則以：伊違規時係駕駛自用小客車，依法所受處分應
    為限制駕駛小型車之權利，應吊扣小型車駕駛執照，始符合
    修正後道路交通管理處罰條例第六十八條規定意旨，自不能
    吊扣異議人持有之其他級車類駕駛執照；伊未持有小型車職
    業駕駛執照而酒後駕車，所造成的用路危險性，與一般擁有
    小型車職業駕駛執照者酒後駕駛自用小客車並無不同，若裁
    處吊扣受處分人之職業連結車駕駛執照，違反相同案件不得
    差別待遇原則，並逾越修正後道路交通管理處罰條例第六十
    八條規範意涵，且將剝奪受處分人駕駛聯結車之權利；又依
    道路交通管理處罰條例第六十三條第三項規定，汽車駕駛人
    於六個月內違規點數共達六點以上者，吊扣駕駛執照一個月
    ，是現行法律規定既然以記點作為處分，是否應以達到違規
    點數滿六點，吊扣（駕駛執照）一個月作為標竿，而非吊扣
    （駕駛執照）一年，而職業車輛駕駛人被記違規點數的比例
    遠大於駕駛一般自用小客車，駕駛越大台車被記違規點數之
    機率越高，一年內不再被記違規點數一點，根本就是不可能
    的事，若本身已有被記違規點數，又加上這五點，等於直接
    被吊扣駕駛執照一年，難認為合理；本件因法規修改，伊被
    記違規點數五點，經監理站人員告知，從違規時間一ＯＯ年
    六月二十五日起若再被記違規點數一點，就要吊扣駕駛執照
    一年，這不是等於間接要吊扣職業聯結車駕駛執照一年嗎，
    根本是變相扣照了，如此寧願沿用舊法規，吊扣汽車駕駛執
    照一年等語，爰聲明異議，請求撤銷原處分。
二、按汽車駕駛人，駕駛汽車經測試檢定有酒精濃度超過規定標
    準者，處一萬五千元以上六萬元以下罰鍰，並當場移置保管
    該汽車及吊扣其駕駛執照一年；又汽車駕駛人，有同條例第
    三十五條第一項規定之情形者，應接受道路交通安全講習。
    道路交通管理處罰條例第三十五條第一項第一款、第二十四
    條第一項第二款分別規定甚明。次按領有汽車駕駛執照之汽
    車駕駛人，除駕駛聯結車、大客車、大貨車外之非其駕駛執
    照種類之車輛，違反本條例及道路交通安全規則之規定，應
    受吊扣駕駛執照情形時，無因而肇事致人受傷或重傷者，記
    違規點數五點；但一年內違規點數共達六點以上或再次應受
    吊扣駕駛執照情形者，併依原違反本條例應受吊扣駕駛執照
    處分規定，吊扣其駕駛執照。同條例第六十八條第二項定有
    明文。復按一行為同時觸犯刑事法律及違反行政法上義務規
    定者，依刑事法律處罰之；但其行為應處以其他種類行政
    罰或得沒入之物而未經法院宣告沒收者，亦得裁處之。行政
    罰法第二十六條第一項亦有明文。
三、經查：
(一)、本件受處分人於一ＯＯ年六月二十五日凌晨零時五分許，駕
    駛車牌號碼五二二二－ＴＪ號自用小客車，行經新北市○○
    區○○路柑城橋口，因酒後駕車為警當場攔停，經以酒精測
    試器測得其吐氣所含酒精濃度達每公升零點八一毫克，並當
    場掣單舉發；而異議人因上述酒後駕車之同一行為，經臺灣
    板橋地方法院檢察署檢察官以其上開行為涉犯刑法第一百八
    十五條之三之公共危險罪嫌，向本院聲請簡易判決處刑，經
    本院於同年七月十八日以一ＯＯ年度交簡字第三三二九號判
    處罰金七萬元，如易服勞役以一仟元折算一日等確定等事實
    ，業據受處分人提出聲明異議時自承酒後駕車交通違規行為
    在卷，並有新北市政府警察局舉發違反道路交通管理事件通
    知單、上開本院刑事簡易判決書、檢察官聲請簡易判決處刑
    書影本在卷可稽。則受處分人於上揭時地，有飲酒後駕駛自
    用小客車，經警測試檢定酒精濃度超過規定標準之違規行為
    ，堪信屬實。
(二)、查原處分機關所為裁決書，對受處分人裁處罰鍰四萬九千五
    百元，記違規點數五點，並應參加道路交通安全講習，但原
    處分機關於裁決書處罰主文欄併記載：經臺灣板橋地方法院
    一ＯＯ年度交簡字第三三二九號刑事簡易判決判處罰金七萬
    元，如易服勞役以一千元折算一日，無須繳納罰鍰，惟仍應
    記違規點數，並應參加道路交通安全講習等詞，顯見受處分
    人一酒後駕車行為同時觸犯刑事法律及違反行政法上義務規
    定，因前經法院刑事判決對受處分人科處罰金，原處分機關
    因認受處分人就違反道路交通管理處罰條例第三十五條第一
    項第一款規定應受罰鍰處分並無庸繳納罰鍰乙節，合於首揭
    行政罰法第二十六條第一項前段規定之「一事不二罰」原則
    ；另原裁決處分認應記違規點數五點，並應參加道路交通安
    全講習之處分，核屬罰鍰以外之其他種類行政罰，係為達成
    遏止酒後駕車之不法行為，維護道路交通用路權人之安全法
    益等行政目的所必要之不利處分，因兼具維護公共秩序之作
    用，為達行政目的，是原處分機關就此部分併予裁處，自合
    於行政罰法第二十六條第一項後段之規定。
(三)、又公路機關因汽車駕駛人取得高一級車類之駕駛資格者，應
    換發駕駛執照，並准其駕駛較低級車類之車輛，而已領有聯
    結車駕駛執照者，得駕駛大客車、大貨車、代用大客車、大
    客貨兩用車、曳引車、小型車、輕型機器腳踏車。而於現行
    實務上基於一人一照原則僅逐級核給汽車駕駛執照一張，致
    持有職業聯結車駕駛執照者，因駕駛普通小型車違規，而須
    吊扣小型車普通駕駛執照時，產生技術層面之困難。為解決
    此一問題，道路交通管理處罰條例第六十八條乃於九十九年
    五月五日修正公布，增訂第二項「領有汽車駕駛執照之汽車
    駕駛人，除駕駛聯結車、大客車、大貨車外之非其駕駛執照
    種類之車輛，違反本條例及道路交通安全規則之規定，應受
    吊扣駕駛執照情形時，無因而肇事致人受傷或重傷者，記違
    規點數五點。但一年內違規點數共達六點以上或再次應受吊
    扣駕駛執照情形者，併依原違反本條例應受吊扣駕駛執照處
    分規定，吊扣其駕駛執照」，其立法理由係「鑑於本條例前
    已修正刪除受吊扣駕駛執照處分，吊扣各級駕駛執照之規定
    ，為利明確汽車駕駛人駕駛非其駕駛執照種類之車輛，違反
    應受吊扣駕駛執照之處分處理，並在兼顧本條例立法意旨下
    ，增訂第二項得緩即予吊扣而採記違規點數及駕駛人仍無改
    正仍再犯違規之應併原吊扣處罰之規定」，並於九十九年九
    月一日起施行，此有法學資料檢索系統查詢資料在卷可查。
(四)、本件原處分機關依據道路交通管理處罰條例第六十八條第二
    項規定，而為前揭違規記點五點，併敘明受處分人如於一年
    內違規點數共達六點以上，吊扣受處分人之駕駛執照一年，
    核無不當，並符合道路交通管理處罰條例第三十五條第一項
    第一款、第六十八條第二項規定，亦未違反比例原則、平等
    原則。又受處分人於原處分機關為本件裁決處分時，其違規
    點數並未達六點以上，原處分機關並未吊扣受處分人之駕駛
    執照，有證號查詢汽車駕駛人在卷可查，受處分人於一年內
    本應遵守交通規則，避免因違規再記違規點數，而遭吊扣駕
    駛執照，是受處分人辯稱駕駛越大台車被記違規點數之機率
    越高，一年內不再被記違規點數一點，根本就是不可能的事
    ，若本身已有被記違規點數，又加上這五點，等於直接被吊
    扣駕駛執照一年，難認為合理等語，顯係爭執本件裁決處分
    完成時尚未發生之事項，其所辯並非足採。至受處分人另辯
    稱：現行法律規定既然以記點作為處分，是否應以達到違規
    點數滿六點，吊扣駕駛執照一個月作為標竿，而非吊扣駕駛
    執照一年等語，然道路交通管理處罰條例六十三條第三項規
    定，係汽車駕駛人有道路交通管理處罰條例第六十三條第一
    項各款之違規記點，在六個月內，違規記點共達六點以上，
    吊扣駕駛執照一個月，此與汽車駕駛人領有聯結車駕駛執照
    而駕駛自用小客車，經測試檢定有酒精濃度超過規定標準，
    並無因而肇事致人受傷或重傷者，依道路交通管理處罰條例
    第三十五條第一項第一款、第六十八條第二項規定，應記違
    規點數五點，一年內違規點數共達六點以上者併吊扣其駕駛
    執照等情形，並不相同，自不得比附援引，主張本件酒後駕
    車違規行為有吊扣駕駛執照一個月規定之適用。故而受處分
    人前揭所辯各節，並無理由，均難作為免責之事由。
四、綜上所述，異議人確有於前揭時地，駕駛自用小客經測試檢
    定酒精濃度超過規定標準之違規行為，洵堪認定。原處分機
    關依前揭道路交通管理處罰條例第三十五條第一項一款、第
    六十八條第二項及第二十四條第一項第二款之規定，裁處異
    議人記違規點數五點及施以道路交通安全講習，於法並無不
    合，異議人聲明異議，為無理由，應予駁回。
據上論斷，應依道路交通管理處罰條例第八十七條第二項，道路
交通事件處理辦法第十八條，裁定如主文。
中    華    民    國   100    年    12    月    30    日
                  刑事第十九庭  法  官  楊志雄
以上正本證明與原本無異。
如不服本裁定應於送達後5日內向本院提出抗告狀。
                                書記官  楊文祥
中    華    民    國   100    年    12    月    30    日